


# 2. Tuneado b치sico del blog {background-color="#EEBF8B"}

(2춹 parte del tutorial)

{{< include ./_includes/_tt_02_01_q-haremos.qmd >}}

<br>

------------------------------------------------------------------------

## Archivo `_quarto.yml` {.smaller}

{{< include ./_includes/_tt_02_02_quarto-yaml.qmd >}}

------------------------------------------------------------------------

## 

{{< include ./_includes/_tt_02_03_tarea-01.qmd >}}

Adem치s:

-   **lineas 17-19**: a침adimos la p치gina/pesta침a "Docencia" a la izquierda de la navbar
-   **lineas 21-26**: modificamos el theme, ponemos TOC a los documentos, ..., **CSS**,

------------------------------------------------------------------------

{{< include ./_includes/_tt_02_04_tarea-02.qmd >}}

{{< include ./_includes/_tt_02_05_tarea-03.qmd >}}

{{< include ./_includes/_tt_02_06_tarea-04.qmd >}}

------------------------------------------------------------------------

## Archivo `index.qmd`

{{< include ./_includes/_tt_02_07_archivo-index.qmd >}}

-   De momento, **solo vamos a hacer cambios en la segunda linea**: cambiaremos el t칤tulo.

-   F칤jate que es el t칤tulo del listado de posts (del blog), no de la p치gina web.

-   Fijaros que `index.qmd` es un archivo especial: "s칩lo tiene yaml". Es el que genera el listado de posts

<br>

------------------------------------------------------------------------

{{< include ./_includes/_tt_02_08_tarea-05.qmd >}}

<br>

------------------------------------------------------------------------

## Archivo `about.qmd` {.smaller}

{{< include ./_includes/_tt_02_09_archivo-about.qmd >}}

-   Si en el `yaml` se activa la opci칩n `about:` (linea 4), entonces puedes usar unas **plantillas** que Quarto tiene disponibles para **crear About's pages**.

-   Como puedes ver [aqu칤](https://quarto.org/docs/websites/website-about.html#templates) hay **5 plantillas**: jolla, trestles, solana, marquee y broadside.

-   [Aqu칤](https://quarto.org/docs/websites/website-about.html) tienes la documentaci칩n oficial sobre estas plantillas.

<br>

------------------------------------------------------------------------

{{< include ./_includes/_tt_02_10_tarea-06.qmd >}}

<br>

------------------------------------------------------------------------

## Archivo `styles.css`

-   Puedes cambiar la apariencia est칠tica del blog usando los `themes` predefinidos en Quarto o puedes usar el archivo `styles.css`[^1]

[^1]: Veremos en el tutorial n췈 6 que tambi칠n podremos usar archivos `.scss`

{{< include ./_includes/_tt_02_11_tarea-07.qmd >}}

<br>

------------------------------------------------------------------------

{{< include ./_includes/_tt_02_12_resumen.qmd >}}

<br>

-   [Aqu칤](https://pjperez.quarto.pub/blog_pruebas_01/) puedes ver **como quedar칤a el blog** tras haber modificado `_quarto.yml`, `index.qmd`, `about.qmd` y `styles.css`.

------------------------------------------------------------------------

## Pr치ctica (tutorial n췈 2) {background-color="#D3F3E7"}

En esta secci칩n dedicaremos un tiempo a la **pr치ctica libre para que adaptes el blog a tus necesidades y gustos**. Por ejemplo puedes probar:

<br>

1.  A침adir una **nueva p치gina a la web** (`quarto.yml`). Os doy una posibilidad en la siguiente slide

<br>

2.  Modificar la **apariencia del blog** (realmente del listado de posts) jugando con las opciones que nos proporciona Quarto (`index.qmd`). Gracias YAML inteligence!!

<br>

3.  Modificar la apariencia de la **p치gina About** (`about.qmd`)

------------------------------------------------------------------------

{{< include ./_includes/_tt_02_13_practica-01.qmd >}}

------------------------------------------------------------------------

{{< include ./_includes/_tt_02_13_practica-02.qmd >}}

------------------------------------------------------------------------

{{< include ./_includes/_tt_02_13_practica-03.qmd >}}

<br>

# 3. Convertir el blog en web personal {background-color="#EEBF8B"}

(3춹 parte del tutorial)

{{< include ./_includes/_tt_03_01_q-haremos.qmd >}}

<br>

------------------------------------------------------------------------

{{< include ./_includes/_tt_03_02_tarea-01.qmd >}}

------------------------------------------------------------------------

{{< include ./_includes/_tt_03_03_tarea-02.qmd >}}

------------------------------------------------------------------------

{{< include ./_includes/_tt_03_04_tarea-03.qmd >}}

------------------------------------------------------------------------

{{< include ./_includes/_tt_03_05_tarea-04.qmd >}}

# 4. Workflow: 쯖칩mo crear un post? {background-color="#EEBF8B"}

(4춹 parte del tutorial)

{{< include ./_includes/_tt_04_01_q-haremos.qmd >}}

<br>

------------------------------------------------------------------------

## 쮻onde est치n los posts del blog?

-   Los ficheros `.qmd` que generan los posts est치n **en la carpeta `posts`** (de nuestro Qproject que genera el blog).

-   **Cada post** est치 en **una carpeta diferente**[^2]:

[^2]: No es necesario que los posts est칠n cada uno en una carpeta, pero me parece una buena pr치ctica.

{{< include ./_includes/_tt_04_02_carpeta-posts.qmd >}}

-   Veamos (en la siguiente slide) el contenido de `./posts/welcome/`

------------------------------------------------------------------------

## Contenido de cada subcarpeta de `./posts/`

<br>

-   Por ejemplo de `./posts/welcome/`

{{< include ./_includes/_tt_04_03_contenido-1-post.qmd >}}

<br>

------------------------------------------------------------------------

{{< include ./_includes/_tt_04_04_tarea-01.qmd >}}

------------------------------------------------------------------------

{{< include ./_includes/_tt_04_05_tarea-02.qmd >}}

<br>

------------------------------------------------------------------------

{{< include ./_includes/_tt_04_06_resumen.qmd >}}

<br>

# 5. Escribiendo posts: practicando con Quarto {background-color="#EEBF8B"}

(5춹 parte del tutorial)

{{< include ./_includes/_tt_05_01_q-haremos.qmd >}}

{{< include ./_includes/_tt_05_02_warning.qmd >}}

<br>

------------------------------------------------------------------------

## Ficheros `.qmd`

-   Los ficheros `.qmd` tienen **3 partes**: YAML, texto y chunks de c칩digo.

{{< include ./_includes/_tt_05_03_figura-01.qmd >}}

-   Ve치moslas una a una

# 1. YAML {.unnumbered background-color="#b8c2aa"}

------------------------------------------------------------------------

## YAML: ideas importantes

<br>

-   El encabezamiento o **YAML** sirve para fijar **opciones y metadatos** de nuestro documento.

<br>

-   El `YAML` ser치 procesado varias veces durante el procesado del documento: es le칤do por Quarto, knitr y Pandoc e **influir치 en el output final**.

<br>

-   El hecho de estar trabajando dentro de un **Qproject** nos da **mucha versatilidad** a la hora de especificar el YAML de nuestros documentos `.qmd`. Documentaci칩n oficial [aqu칤](https://quarto.org/docs/projects/quarto-projects.html)

## El `yaml` de un post se puede especificar en **3 niveles** {background-color="#f7f5d2"}

<br>

1.  **Nivel proyecto**:todo Qproject tiene archivo `_quarto.yml`. Todo documento que se procese dentro del proyecto, heredar치 los metadatos definidos en `_quarto.yml`.

2.  **Nivel carpeta**: si en una carpeta existe un documento `_metadata.yml`, los documentos de esa carpeta heredan sus metadatos. La carpeta `./posts/` de un blog suele tener un archivo `_metadata.yml`.

3.  **Nivel documento**: En el yaml del propio documento `.qmd`

<br>

-   Si hay conflictos **prevalecen las opciones del nivel documento**, luego nivel carpeta y finalmente nivel proyecto.

-   **Documentaci칩n oficial** de Quarto con las **principales opciones** que se pueden fijar en el YAML para documentos html: [aqu칤](https://quarto.org/docs/output-formats/html-basics.html) y [aqu칤](https://quarto.org/docs/reference/formats/html.html)

------------------------------------------------------------------------

## YAML: tal como lo tenemos ahora {.smaller}

{{< include ./_includes/_tt_05_04_yaml-tabset.qmd >}}

------------------------------------------------------------------------

## YAML: NIVEL PROYECTO (opciones en `_quarto.yml`) {.smaller}

En `_quarto.yml` se suelen poner opciones referentes a 3 aspectos:

::: panel-tabset
#### 1. Sobre el propio Qproject

{{< include ./_includes/_tt_05_05_yaml-proyecto.qmd >}}

<br>

-   linea 4: podemos elegir la carpeta de destino de nuestro blog
-   linea 5: podemos cambiar el render directory de los `.qmd`

<br>

Documentaci칩n oficial [aqu칤](https://quarto.org/docs/projects/quarto-projects.html).

#### 2. Estructura de la p치gina web

{{< include ./_includes/_tt_05_06_yaml-estructura-web.qmd >}}

<br>

Como ves, se a침adir칤an elementos como:

-   lineas 28 a 37: se a침ade un pie de p치gina al blog

-   lineas 24 y 25: Hemos a침adido un elemento a la `navbar` concretamente el icono `Home`. La documentaci칩n oficial para elementos de navegaci칩n est치 [aqu칤](https://quarto.org/docs/websites/website-navigation.html)

-   linea 4: a침adimos un favicon

-   lineas 5 y 6: el url de la web y del repo en Github

-   lineas 7-10: elementos de redes sociales. La documentaci칩n oficial para estos elementos esta [aqu칤](https://quarto.org/docs/websites/website-tools.html)

<br>

#### 3. Formato de salida de los documentos

{{< include ./_includes/_tt_05_07_yaml-formato-salida.qmd >}}

<br>

En un blog/web el formato de salida es siempre `.html`; sin embargo podemos especificar otras opciones como por ejemplo s칤 los documentos (o p치ginas de la web, o post del blog) tienen un 칤ndice flotante, etc... Documentaci칩n oficial [aqu칤](https://quarto.org/docs/output-formats/html-basics.html) y [aqu칤](https://quarto.org/docs/reference/formats/html.html)
:::

------------------------------------------------------------------------

## Un ejemplo "completito" de `_quarto.yml` {.smaller}

Si quieres ver un documento `_quarto.yml` completito, ve [aqu칤](https://github.com/quarto-dev/quarto-web/blob/main/_quarto.yml). Pertenece a la [web de Quarto](https://quarto.org/docs/websites/).

<br>

::: columns
::: {.column width="50%"}
```{=html}
<iframe width="600px" height="400px" style="border:2px solid #dee2e6;" src="https://quarto.org/docs/guide/"></iframe>
```
:::

::: {.column width="50%"}
{{< include ./_includes/_include_quarto_completito.qmd >}}
:::
:::

------------------------------------------------------------------------

{{< include ./_includes/_tt_05_08_tarea-01.qmd >}}

------------------------------------------------------------------------

### YAML nivel carpeta

-   Abajo el, contenido del fichero `./posts/_metadata.yml` de nuestro blog

{{< include ./_includes/_tt_05_09_yaml-nivel-carpeta.qmd >}}

------------------------------------------------------------------------

### YAML nivel carpeta

<br>

{{< include ./_includes/_tt_05_10_tarea-5-02.qmd >}}

------------------------------------------------------------------------

### YAML: nivel documento

<br>

{{< include ./_includes/_tt_05_11_tarea-5-03.qmd >}}

# 2. TEXTO (o narrativas) {.unnumbered background-color="#b8c2aa"}

------------------------------------------------------------------------

### Texto (o narrativas) {.smaller}

-   Se escribe (al igual que `.Rmd`) en **markdown**. [Aqu칤](https://quarto.org/docs/authoring/markdown-basics.html) la documentaci칩n oficial de Quarto.

-   Sintaxis b치sica de `markdown`

{{< include ./_includes/_tt_05_12_sintaxis-markdown.qmd >}}

# 3. CHUNKS {.unnumbered background-color="#b8c2aa"}

------------------------------------------------------------------------

### CHUNKS

**Comportamiento similar** a los documentos `.Rmd`. La documentaci칩n oficial est치 [aqu칤](https://quarto.org/docs/computations/execution-options.html)

<br>

##### Principales diferencias con .Rmd

-   En ficheros `.qmd`, **las opciones de los chunks se pueden especificar globalmente en el YAML** y a nivel individual en cada uno de los chunks.

-   En los **chunks individuales** ahora se se utiliza la **sintaxis YAML** (`key: value`) en lineas dentro del chunk que empiezan con `#|`. Por ejemplo:

{{< include ./_includes/_tt_05_44_img-22.qmd >}}

------------------------------------------------------------------------

### CHUNKS

-   Las principales opciones son: **echo**, **eval**, **warning**, **error**, **output** e **include**. [Aqu칤](https://quarto.org/docs/computations/execution-options.html#output-options) la documentaci칩n oficial.

-   `echo`: adem치s de los t칤picos true y false, ahora **incorpora un nuevo valor `fenced`** que facilita mostrar las marcas de los chunks en el documento final. Documentaci칩n [aqu칤](https://quarto.org/docs/computations/execution-options.html#fenced-echo).

-   Adem치s, si usamos `knitr` para ejecutar los chunks, entonces podemos usar todas las [opciones nativas de `knitr`](https://yihui.org/knitr/options/), como: collapse, fig.width, comment, etc ... M치s informaci칩n [aqu칤](https://quarto.org/docs/computations/execution-options.html#knitr-options). Un ejemplo:

{{< include ./_includes/_tt_05_45_img-23.qmd >}}

{{< include ./_includes/_tt_05_45_img-23.qmd >}}

-   Hay **m치s opciones para los chunks**. Por ejemplo:

    -   hacer **folding code** con `#| code-fold: true`

    -   si el c칩digo es muy largo, puedes usar `#| code-overflow: wrap` o scroll

    -   puedes hacer que se muestren los **n칰meros de linea** con `#| code-line-numbers: true`

La documentaci칩n oficial la tienes [aqu칤](https://quarto.org/docs/output-formats/html-code.html).

# 4. Elementos b치sicos para escribir {.unnumbered background-color="#b8c2aa"}

------------------------------------------------------------------------

### Elementos b치sicos para escribir

<br>

{{< include ./_includes/_tt_05_12-B_text-elementos.qmd >}}

# 5. M치s elementos para "escribir" {.unnumbered background-color="#b8c2aa"}

------------------------------------------------------------------------

### M치s elementos para "escribir"

{{< include ./_includes/_tt_05_12-B_text-mas-elementos.qmd >}}

# Veamos algunos de estos elementos con un poco de detalle. {.unnumbered background-color="#b8c2aa"}

<br><br>

(Despu칠s lo recordaremos con una Pr치ctica)

------------------------------------------------------------------------

{{< include ./_includes/_tt_05_12-B_text-veamos.qmd >}}

------------------------------------------------------------------------

{{< include ./_includes/_tt_05_14_resumen.qmd >}}

<br>

------------------------------------------------------------------------

{{< include ./_includes/_tt_05_47_practica-01.qmd >}}

Las soluciones a la Pr치ctica est치n [aqu칤](/posts/post_04_practica-05.html)

<br>

# 6. Tuneado del blog {background-color="#EEBF8B"}

(6춹 parte del tutorial)

{{< include ./_includes/_tt_06_01_q-haremos.qmd >}}

<br>

------------------------------------------------------------------------

## Intro

-   Quarto viene preparado con diferentes `Bootstrap themes` del [proyecto Bootswatch project](https://bootswatch.com/) que le dan a nuestro blog una apariencia profesional y cuidada.

<br>

-   Creo que es mejor **comenzar con un blog sencillo** usando las plantillas (o themes) que nos ofrece Quarto pero, si queremos modificar la apariencia de nuestro blog, podemos hacerlo de 3 formas:

    1.  Utilizando las opciones disponibles en Quarto para el `yaml`

    2.  Utilizando CSS

    3.  Utilizando SASS

# 1. Utilizando opciones del YAML {.unnumbered background-color="#b8c2aa"}

<br>

-   En el [tutorial n췈 6](/taller/06_taller_tuneado-del-blog.html) repasamos las distintas opciones que tenemos disponibles para poder cambiar a trav칠s de opciones en los YAML's (recuerda los 3 niveles).

-   Aqu칤 solo pondr칠 la **documentaci칩n relevante** junta y **destacar칠 algunas de las opciones** disponibles.

------------------------------------------------------------------------

## Documentaci칩n oficial

##### (sobre opciones disponibles en los YAML's)

<br>

-   Referentes al **proyecto**: [aqu칤](https://quarto.org/docs/projects/quarto-projects.html#shared-metadata)

-   Referentes a la **estructura de la web**: [aqu칤](https://quarto.org/docs/websites/website-navigation.html) y [aqu칤](https://quarto.org/docs/websites/)

-   Referentes a la **est칠tica**: [aqu칤](https://quarto.org/docs/output-formats/html-basics.html) y [aqu칤](https://quarto.org/docs/reference/formats/html.html)

-   Referentes a las **Listing Pages**: [aqu칤](https://quarto.org/docs/websites/website-listings.html)

-   Referentes a las **About Pages**: [aqu칤](https://quarto.org/docs/websites/website-about.html)

# Algunas opciones de YAML {.unnumbered background-color="#b8c2aa"}

------------------------------------------------------------------------

## Algunas opciones de YAML (**lang**)

-   Si te has fijado, los metadatos de los documentos aparecen en ingl칠s.

-   Por ejemplo, pone "Author" en lugar de "Autor" o "Autora".

<br>

#### Hagamos algunos cambios

-   Si quisi칠ramos cambiar espec칤ficamente la opci칩n de autor, tendr칤amos que poner en el YAML:

```{r}
#| eval: false
language: 
  title-block-author-single: "Autora"
```

-   Podemos cambiar todas las opciones especificando en el YAML `lang: es`.

-   La documentaci칩n oficial est치 [aqu칤](https://quarto.org/docs/authoring/language.html) y [aqu칤](https://github.com/quarto-dev/quarto-cli/blob/main/src/resources/language/_language.yml) todos los elementos que se pueden modificar. Y [aqu칤](https://github.com/quarto-dev/quarto-cli/tree/main/src/resources/language) los ficheros espec칤ficos para diferentes idiomas. [Aqu칤](https://github.com/quarto-dev/quarto-cli/blob/main/src/resources/language/_language-es.yml) el documento para el castellano.

<br>

-   Si quisieras usar tu propio documento tendr칤as que poner en el YAML: `language: custom.yml` (l칩gicamente el fichero `custom.yml` tendr칤a que existir y estar en la ruta correcta).

-   쯇robamos a hacerlo?

------------------------------------------------------------------------

## Otras opciones para tunear desde el YAML

-   **TOC**: es importante tenerlo a nuestro gusto. [Aqu칤](https://quarto.org/docs/reference/formats/html.html#table-of-contents) tienes las opciones que puedes ajustar con opciones en el yaml

-   **Chunks**: [aqu칤](https://quarto.org/docs/reference/formats/html.html#code) tienes las opciones que puedes ajustar desde el YAML

-   **Resizing de los thumbnails**. Un [gist](https://gist.github.com/perezp44/fc5a3853039fd29ff94c5b8488fea0a1#file-resize_thumbnails-r) para hacerlo.

-   **Algunas opciones de tuneado** que puedes implementar desde el YAML. Prueba a poner estas opciones en el archivo `_quarto.yml`. Nuestro blog **empeorar치 bastante**. M치s opciones [aqu칤](https://quarto.org/docs/output-formats/html-themes.html#basic-options).

```{r, eval = FALSE}
fontcolor: green          #- color del texto
linkcolor: purple         #- color de los enlaces
monobackgroundcolor: red  #- color de los cuadros de resultados de evaluar c칩digo
fontsize: 0.6em           #- tama침o del texto (m치s peque침o de lo normal: 1)
linestretch: 2.3          #- tama침o entre las lineas (1.6 es lo "normal")
```

# 2. Utilizando CSS {.unnumbered background-color="#b8c2aa"}

<br>

-   La apariencia visual del blog puede cambiarse utilizando CSS.

-   Veamos un ejemplo con el siguiente [post](/posts/post_05_css.html)

# 3. Utilizando SASS {.unnumbered background-color="#b8c2aa"}

-   La documentaci칩n oficial [aqu칤](https://quarto.org/docs/output-formats/html-themes.html#sass-variables)

-   [Aqu칤](https://quarto.org/docs/output-formats/html-themes-more.html) la documentaci칩n oficial de Quarto sobre los Bootswatch Sass Theme Files.

-   Bootstrap define unas 1.400 variables con las que controlar fuentes, colores, etc ... . Puedes verlas [aqu칤](https://github.com/twbs/bootstrap/blob/main/scss/_variables.scss)

-   [Aqu칤](https://github.com/quarto-dev/quarto-cli/tree/main/src/resources/formats/html/bootstrap/themes) est치n los ficheros `.scss` de los 25 built-in Bootswatch themes.

<br>

-   **Otras referencias**, por ejemplo: [Customizing Quarto Websites: Make your website stand out using SASS](https://ucsb-meds.github.io/customizing-quarto-websites/#/title-slide) o [este video](https://www.youtube.com/watch?v=ErRX8plZpQE)

-   Tengo una "pr치ctica" en el [tutorial n췈 6](../taller/06_taller_tuneado-del-blog.html) del taller.

# Publicando el blog {.unnumbered background-color="#b8c2aa"}

<br>

-   La [documentaci칩n oficial](https://quarto.org/docs/publishing/) de Quarto.

-   Si lo publicamos en [Quarto Pub](https://quarto.org/docs/publishing/quarto-pub.html), ejecutar en la Terminal: `quarto publish quarto-pub`

-   En [Github Pages](https://quarto.org/docs/publishing/github-pages.html)

# Fin!! {.unnumbered .centered background-color="#562457"}

-   Muchas gracias por la atenci칩n :slightly_smiling_face:

-   Espero que el taller haya salido OK :white_check_mark:

-   Si alguien motivado por el taller acaba haci칠ndose un blog, **please que me avise** (pedro.j.perez\@uv.es) :mailbox:

<br>

-   Big thanks to all the Posit/Quarto team !!!! 游녪游낖游녪游낖 游뗿游낖

<br>

-   Bye 游녦游낖 游녦游낖 , nos vemos en las pr칩ximas Jornadas en ...
