---
title: "Cuestionario"
subtitle: "Ejercicios para el curso [Escribiendo con R y Quarto](https://perezp44.github.io/intro.to.quarto/){target='blank'}"
#abstract:
toc-title: 칈ndice
from: markdown+emoji  #- usar emojis https://gist.github.com/rxaviers/7360908
---

::: {.callout-note icon="false" collapse="true"}
####### Contexto

Este cuestionario, confeccionado para el curso {{< var my_curso >}} contiene cuestiones y ejercicios para recordar, trabajar y profundizar en los conceptos e ideas vistos durante los 2 primeros d칤as del curso.

El curso es una introducci칩n a Quarto en el que vemos como generar documentos (tutoriales, slides, webs ...) con contenido estad칤stico generado con R. 

Los ejercicios se han pensado para resolver en el Qproject "quarto.ejercicios" que puedes descargarte [aqu칤](./cuestionario/quarto.ejercicios.zip){target="_blank"}

:::

<br>

------------------------------------------------------------------------

<br>

# 0. An치lisis con R

::: {.callout-note icon="false" collapse="true"}
####### Contexto/Objetivo

Igual algunos de vosotros no sab칠is mucho R, pero en este `Ejercicio 0` **os proporciono c칩digo R para hacer un an치lisis** con datos de las votaciones de **Eurovisi칩n**.

No es preocup칠is por el c칩digo R, s칩lo vamos a ejecutarlo para que ve치is que lo que hace es cargar unos datos, trabajarlos, aplicar una t칠cnica estad칤stica y **crear una tabla y una visualizaci칩n**.

El ejercicio solo es **una excusa**, una forma de **practicar la creaci칩n de documentos con Quarto**.

El c칩digo del ejemplo se lo debemos a [@juliasilge@fosstodon.org](https://mastodon.social/@juliasilge). Thanks Julia!!
:::

### 0.A 

------------------------------------------------------------------------

**Pega el siguiente c칩digo R en un script** (fichero .R) llamado `ejercicio_00.R` y ejecuta el c칩digo

::: {.callout-warning icon="false" collapse="true"}
#### :warning: Intalaci칩n paquetes

-   Para que te funcione el script necesitar치s tener instalados varios paquetes de R:

``` r
install.packages("pak")
pak::pak(c("tidyverse", "ggtext",  "curl", "perezp44/pjpv.curso.R.2022", "irlba", "widyr"))
```
:::

::: {.callout-warning icon="false" collapse="true"}
##### C칩digo R 

``` r
#- ejercicio_00  -----
#- https://github.com/rfordatascience/tidytuesday/blob/master/data/2022/2022-05-17/readme.md
#- https://gist.github.com/juliasilge/c5e76731e8dc4e2b709f5afd4ebf9b61

library(tidyverse)
library(widyr) #- pacman::p_load(irlba, widyr)
library(maps)

#- cargamos datos -----
eurovision_votes <- read_csv('https://raw.githubusercontent.com/rfordatascience/tidytuesday/master/data/2022/2022-05-17/eurovision-votes.csv')

#- clustering -----
set.seed(234)
eurovision_clusters <-  eurovision_votes %>%
  # dimensionality reduction with SVD: https://www.youtube.com/watch?v=UyAfmAZU_WI
  widyr::widely_svd(from_country, to_country, points, nv = 24) %>%
  #- combination of SVD and k-means: https://www.researchgate.net/publication/284617182_Combination_of_Singular_Value_Decomposition_and_K-means_Clustering_Methods_for_Topic_Detection_on_Twitter
  widyr::widely_kmeans(from_country, dimension, value, k = 4)

#- tabla -----
table <- eurovision_clusters %>% 
  group_by(cluster) %>% 
  summarise(from_country = paste(from_country, collapse = ", ")) 
gt::gt(table)


#- mapa -----
map_data("world") %>%
  filter(region %in% eurovision_clusters$from_country) %>%
  left_join(eurovision_clusters, by = c("region" = "from_country")) %>%
  ggplot(aes(long, lat, group = group, fill = cluster)) +
  geom_polygon(alpha = 0.8) +
  coord_map() +
  scale_fill_brewer(palette = "Dark2") +
  labs(title = "Which countries vote similarly for Eurovision?",
       subtitle = "Clusters identified with SVD and K-means",
       caption = "Big thanks to @juliasilge@fosstodon.org") +
  pjpv.curso.R.2022::theme_pjp_maps()


#- otro an치lisis con esos datos: https://twitter.com/geokaramanis/status/1527271169447014403

```

:::

<br>

------------------------------------------------------------------------

<br>

# 1. Documentos con QMD

::: {.callout-note icon="false" collapse="false"}
####### Objetivo

Recordar c칩mo **escribir en QMD** para crear documentos html. Para ello usamos el c칩digo R que os he proporcionado en el ejercicio 00. Se trata de que hag치is lo siguiente:
:::

### 1.A (informe b치sico)

------------------------------------------------------------------------

Una vez hemos comprobado que el c칩digo de `ejercicio_00.R` nos funciona y tenemos una idea general sobre lo que hace, vamos a confeccionar un informe para mostrar el an치lisis que hemos realizado. As칤 que la tarea esta clara: **hay que redactar un informe** (reproducible) que describa y muestre lo que hacemos en el `ejercicio_00.R`. M치s abajo os doy instrucciones m치s precisas para confeccionar el informe.

::: {.callout-note icon="false" collapse="true"}
####### Instrucciones para confeccionar el informe

Vamos a generar un **informe b치sico** en formato html que describa lo que hemos hecho en el `ejercicio_00.R`.

Indicaciones:

-   El documento fuente (source document) que generar치 el informe final ha de llamarse `ejercicio_01.qmd`

-   Informe en formato html, con t칤tulo y autor.

-   El informe tendr치 las siguientes secciones de primer nivel: Intro, Marco te칩rico, Datos y Resultados

-   El informe ha de contener: p치rrafos, una imagen, enlaces, una cita, una nota al pie, texto en negrita, una ecuaci칩n, una tabla y un gr치fico

-   No te preocupes por lo que escribes, preoc칰pate s칩lo de la sintaxis y elementos de Quarto.
:::

Evidentemente, sabr칤as hacer el informe, solo que necesitar칤as tiempo. As칤 que mejor si empiezas, lo intentas un poco, ya veremos cuanto (3-4 minutos?) y una vez lo hayas intentado usas lo siguiente:

::: {.callout-warning icon="false" collapse="true"}
####### Ayudita

``` yaml
---
title: "Eurovisi칩n: 쯛ay clubs de pa칤ses?"
author: Nosotros
format: html
---

# Intro

# Marco te칩rico/Contexto

# Datos 

# Resultados

## Tabla

## Mapa

```
:::

::: {.callout-warning icon="false" collapse="true"}
####### Ayuda gorda

```{r}
#| echo: false
#| warning: false
#| class-output: "sourceCode r"

cat(readLines("./ejercicios_cuestionario/ejercicio_01.qmd"), sep = "\n")
```

:::

### 1.B (tuneando el informe)

------------------------------------------------------------------------

Una vez hemos hecho un informe b치sico con Quarto, vamos a mejorarlo. M치s abajo os doy instrucciones m치s precisas para tunear el informe.

::: {.callout-note icon="false" collapse="true"}
####### Instrucciones para tunear el informe

Indicaciones:

-   Para preservar el documento fuente del informe original, guarda una copia con el nombre `ejercicio_01_tuneado.qmd`

-   Pon TOC a la derecha

-   Pon las opciones (las que puedas) de los chunks en el YAML. Aprovecha y haz que no se muestren los mensajes y los warnings que quedan muy feos en el informe final

-   Haz que los chunks sean expandibles

-   Que se pueda descargar el documento fuente

-   ....
:::

Evidentemente, sabr칤as tunear el informe, solo que necesitar칤as tiempo. As칤 que mejor si empiezas, lo intentas un poco, ya veremos cuanto (3 minutos?) y una vez lo hayas intentado (pero fuerte) usas lo siguiente:

::: {.callout-warning icon="false" collapse="true"}
####### Ayudita

Puedes usar el yaml que ves m치s abajo. Est치 un poco cargadito, pero se trata de recordar algunas de las opciones que tenemos en el YAML

``` yaml
---
title: "Curva de Phillips, 쯥igue siendo v치lida?"
subtitle: "Ejercicio del curso [Escribiendo con R y Quarto](https://perezp44.github.io/intro.to.quarto/){target='blank'}"
abstract: Los gr치ficos parecen indicar que durante el periodo 2010-2020 no se mantiene la relaci칩n postulada por Phillips, aunque ... y ...
date: 2023-01-02
date-modified: last-modified
author:
  - name: Pedro J. P칠rez
    url: https://perezp44.github.io/pjperez.web/
    affiliation: Universitat de Val칟ncia
    affiliation-url: https://www.uv.es
    orcid: 0000-0001-9375-6330
categories: [reproducibilidad]
from: markdown+emoji  #- usar emojis https://gist.github.com/rxaviers/7360908
format:
  html:
    page-layout: full
    backgroundcolor: "#F1F3F4"
    theme: 
      - litera #sketchy #slate #- litera  superhero darkly cosmo
      - assets/ember.scss
    css: 
      - assets/styles.css
    toc: true
    toc-title: 칈ndice
    toc-depth: 3
    toc-location: right
    code-line-numbers: true
    code-copy: true
    code-overflow: scroll    #- {wrap, scroll}
    code-fold: show
    code-tools: false
    code-link: true
    
execute:
  freeze: true  # re-render only when source changes
  echo: true
  message: false
  warning: false
  eval: true
  
knitr:
  opts_knit: 
    fig-width: 6
    fig-asp: 0.618
  
embed-resources: true
---
```
:::

<br>

------------------------------------------------------------------------

<br>

# 2. Slides con QMD

::: {.callout-note icon="false" collapse="false"}
####### Objetivo

Recordar c칩mo crear **slides con Quarto**. Para ello partiremos del informe que hemos creado en el `ejercicio_01`

Se trata de que hag치is lo siguiente:
:::

### 2.A (slides b치sicas)

------------------------------------------------------------------------

Utiliza el documento `ejercicio_01.qmd` para generar unas **Revealjs slides** sobre nuestro informe de la inflaci칩n. El archivo que generar치 las slides ll치malo `ejercicio_02.qmd`

Evidentemente sabes hacer las slides, int칠ntalo fuerte (3-4 minutos) y luego mira las ayudas:

::: {.callout-warning icon="false" collapse="true"}
####### Ayudita

Solo tienes que (desde RStudio) crear un fichero para presentaci칩n (File \> New File \> Quarto Presentation). Se crear치 un fichero con este yaml:

``` yaml
---
title: "Untitled"
format: revealjs
---
```

Luego solo tendr치s que copiar el contenido de `ejercicio_01.qmd`. Quedar치 algo como:

::: {.callout-warning icon="false" collapse="true"}
####### Primera versi칩n de las slides

```{r}
#| echo: false
#| warning: false
#| class-output: "sourceCode r"

cat(readLines("./ejercicios_cuestionario/ejercicio_02.qmd"), sep = "\n")
```
:::
:::

Utilizando la ayudita, salen unas slides, **PERO** no muy bien, porque hay contenido que no se ve: tenemos que dedicar un poco de tiempo a ver como separamos el contenido en slides. Una posibilidad es hacerlo como puedes ver en la siguiente ayuda.

::: {.callout-warning icon="false" collapse="true"}
####### Ayuda (segunda versi칩n de las slides)

He resumido el contenido del informe y lo he partido en slides. Me ha quedado algo como:

```{r}
#| echo: false
#| warning: false
#| class-output: "sourceCode r"

cat(readLines("./ejercicios_cuestionario/ejercicio_02_v2.qmd"), sep = "\n")
```

A칰n necesitan m치s trabajo pero en un aprieto podr칤an valer 游땔游땔
:::

### 2.B (tuneando las slides)

Una vez hemos hecho unas slides b치sicas **vamos a mejorarlas**. M치s abajo os doy instrucciones m치s precisas para tunear las slides

::: {.callout-note icon="false" collapse="true"}
####### Instrucciones para tunear las slides

Indicaciones:

-   cambia el color de una p치gina

-   ....
:::

Evidentemente, sabr칤as tunear las slides, solo que necesitar칤as tiempo. As칤 que mejor si empiezas, lo intentas un poco, ya veremos cuanto (3 minutos?) y una vez lo hayas intentado (pero fuerte) usas lo siguiente:

::: {.callout-warning icon="false" collapse="true"}
####### Ayudita

``` yaml
---
title: "Curva de Phillips, 쯥igue siendo v치lida?"
author: Nosotros
format: html
---
```
:::

<br>

------------------------------------------------------------------------

<br>

# 3. Web/Blog con Quarto

::: {.callout-note icon="false" collapse="true"}
####### Contexto/Objetivo

Hemos hecho un an치lisis que parece poner en cuesti칩n la validez de la curva de Phillips y estamos tan orgullosos de nuestro an치lisis que, hasta que podamos publicarlo en un Journal, queremos que lo conozca todo el mundo, as칤 que decidimos crear una web para presentarlos al mundo. 游땦 游땦

Por supuesto esto es un ejercicio para practicar lo que vimos en el segundo d칤a del curso pero ... igual nos hacemos famosos con nuestra web sobre Phillips!!
:::



### 1.A (Web b치sica)

------------------------------------------------------------------------

Vamos a crear una web para mostrar al mundo nuestros hallazgos sobre la curva de Phillips. Abajo tienes las intrucciones

::: {.callout-note icon="false" collapse="true"}
####### Instrucciones para confeccionar la web

Nuestra web deber치 tener los siguientes contenidos/estructura

Indicaciones:

- En la barra de navegaci칩n de be haber un link a nuestro informe y otro enlace a nuestras slides

- footer

- CV
:::

Evidentemente, sabr칤as hacer el informe, solo que necesitar칤as tiempo. As칤 que mejor si empiezas, lo intentas un poco, ya veremos cuanto (5 minutos?) y una vez lo hayas intentado (pero fuerte) usas lo siguiente:

::: {.callout-warning icon="false" collapse="true"}
####### Ayudita

``` yaml
---
title: "Curva de Phillips, 쯥igue siendo v치lida?"
author: Nosotros
format: html
---
:::












<br>

------------------------------------------------------------------------

<br>

# 4. T칩picos "avanzados"

-   Informes parametrizados etc ....
