---
title: "Cuestionario"
subtitle: "Ejercicios para el curso [Escribiendo con R y Quarto](https://perezp44.github.io/intro.to.quarto/){target='blank'}"
#abstract:
toc-title: Índice
from: markdown+emoji  #- usar emojis https://gist.github.com/rxaviers/7360908
---

::: {.callout-note icon="false" collapse="true"}
####### Contexto

Este cuestionario, confeccionado para el curso {{< var my_curso >}} contiene cuestiones y ejercicios para recordar, trabajar y profundizar en los conceptos e ideas vistos durante los 2 primeros días del curso.

El curso es una introducción a Quarto en el que vemos como generar documentos (tutoriales, slides, webs ...) con contenido estadístico generado con R. 

Los ejercicios se han pensado para resolver en el Qproject "quarto.ejercicios" que puedes descargarte [aquí](./cuestionario/quarto.ejercicios.zip){target="_blank"}

:::

<br>

------------------------------------------------------------------------

<br>

# 0. Análisis con R

::: {.callout-note icon="false" collapse="true"}
####### Contexto/Objetivo

Igual algunos de vosotros no sabéis mucho R, pero en este `Ejercicio 0`** os proporciono código R para hacer un análisis** gráfico sobre una relación económica, la [curva de Phillips](https://es.wikipedia.org/wiki/Curva_de_Phillips), con datos de inflación y desempleo de la OCDE.

No es preocupéis por el código R, sólo vamos a ejecutarlo para que veáis que lo que hace es cargar unos datos, trabajarlos y crear un par de visualizaciones: sólo es una excusa, una forma de practicar la creación de documentos con Quarto.
:::

### 0.A (1ª parte)

------------------------------------------------------------------------

**Pega el siguiente código R en un script** (fichero .R) llamado `ejercicio_00.R` y ejecuta el código

::: {.callout-warning icon="false" collapse="true"}
#### :warning: Intalación paquetes

-   Para que te funcione el script necesitarás tener instalados varios paquetes de R:

``` r
install.packages("pak")
pak::pak(c("tidyverse", "ggtext",  "curl", "perezp44/pjpv.curso.R.2022"))
```
:::

::: {.callout-warning icon="false" collapse="true"}
##### Código R (0.A)

``` r
#- ejercicio_00 (PRIMERA PARTE del script) -------------------------------------
#- Thom-Ivar van Dijk hizo un gráfico chulísimo sobre la curva de Phillips
#- https://twitter.com/ThomIvar/status/1516114838996631563
#- source: https://github.com/TIvanDijk/pRojects/blob/main/30DayChartChallenge/oecd.R
#- Los datos de Thom-Ivar van Dijk (@ThomIvar)
#- ruta_inflation <- "https://raw.githubusercontent.com/TIvanDijk/pRojects/main/30DayChartChallenge/other/oecd_inflation.csv"
#- inflation <- rio::import(ruta_inflation)
#- ruta_unemployment <- "https://raw.githubusercontent.com/TIvanDijk/pRojects/main/30DayChartChallenge/other/oecd_unemployment.csv"
#- unemployment <- readr::read_csv(ruta_unemployment)

#- Para quien no sepa qué es la curva de Phillips
#- Curva de Phillips: https://en.wikipedia.org/wiki/Phillips_curve
#- https://www.lavanguardia.com/economia/20220605/8317351/inflacion-paro.html


#- Vamos a replicar su chulísimo gráfico (con datos actualizados y para más países)
library(tidyverse)
library(ggtext)

#- Para descargar datos de inflación y tasa de desempleo podemos usar el pkg "eurostat" o "OECD" o ...
#- my_table <- "prc_hicp_manr"        #- inflación de eurostat
#- web de la OCDE: http://stats.oecd.org/
#- library(OECD)   #- pkg OECD: https://github.com/expersso/OECD
# dataset_list <- OECD::get_datasets()  #- df con listado de datos disponibles en OECD (1.526)
# aa <- OECD::search_dataset("unemployment") #- búsqueda de datos sobre "unemployment" (10)

#- Vamos a utilizar los mimso datos q usa @ThomIvar PERO actualizados


#- Datos -----------------------------------------------------------------------
#- Inflación de la OCDE -
#- web: https://data.oecd.org/price/inflation-cpi.htm
url_inflation <- "https://stats.oecd.org/sdmx-json/data/DP_LIVE/.CPI.../OECD?contentType=csv&detail=code&separator=comma&csv-lang=en"
ruta_inflation <- "./pruebas/DP_LIVE_22032023113248591.csv"
# curl::curl_download(url_inflation, ruta_inflation)
# download.file(url_inflation, ruta_inflation)
inflation_orig <- readr::read_csv(ruta_inflation)
inflation_dicc <- pjpv.curso.R.2022::pjp_dicc(inflation_orig)

#- Desempleo de la OCDE -
# web:: https://data.oecd.org/unemp/unemployment-rate.htm
url_unemployment <- "https://stats.oecd.org/sdmx-json/data/DP_LIVE/.HUR.../OECD?contentType=csv&detail=code&separator=comma&csv-lang=en"
ruta_unemployment <- "./pruebas/DP_LIVE_12042023090537614.csv"
# curl::curl_download(url_unemployment, ruta_unemployment)
unemployment_orig <- readr::read_csv(ruta_unemployment)
unemployment_dicc <- pjpv.curso.R.2022::pjp_dicc(unemployment_orig)

#- seleccionamos datos ---------------------------------------------------------
inflation <- inflation_orig %>%
  dplyr::filter(FREQUENCY == "M" & MEASURE == "AGRWTH", SUBJECT == "TOT") %>%
  select(place = LOCATION, date = TIME, cpi = Value)

unemployment <- unemployment_orig %>%
  dplyr::filter(FREQUENCY == 'M', SUBJECT == 'TOT') %>%
  select(place = LOCATION, date = TIME, rate = Value)

#- fusionamos los 2 df's -------------------------------------------------------
df <- left_join(inflation, unemployment) %>%
       tidyr::drop_na() %>%
       dplyr::mutate(group = case_when(
           str_starts(date, "199") ~ "1991-1999",
           str_starts(date, "200") ~ "2000-2009",
           str_starts(date, "201") ~ "2010-2019",
           str_starts(date, "202") ~ ">= 2020",
           TRUE ~ "other" )) %>%
      dplyr::filter(group != "other")

#- plot 1 pais -----------------------------------------------------------------
#- plot con datos de 1 país (G-7) y 2 periodos (2000-2019)
my_country <- c("ESP")
my_country <- c("G-7")  #- seleccionamos "país"
my_periodos <- c("2000-2009", "2010-2019") #- seleccionamos periodos
my_title <- glue::glue("What happened to the <b>Phillips Curve</b> in ", my_country  , "? (thanks to <b style='color:#fd5532'>@ThomIvar</b>)")
my_title



df_1p <- df %>%
  dplyr::filter(place == my_country) %>%
  dplyr::filter(group %in% my_periodos)


# -- make plot for 1 country
p0 <- ggplot(df_1p, aes(x = rate, y = cpi, group = group, color = group)) +
        geom_point(alpha = 0.5, size = 2.25)
p0

p1 <- p0 + geom_smooth(method = 'lm', se = FALSE, linetype = 2) +
  scale_color_manual(values = c('#d1495b', '#00798c')) +
  annotate('text', x = 5.5, y = 3.75, label = '2000-2009', color = '#d1495b',
           family = 'American Typewriter', fontface = 'bold') +
  annotate('text', x = 4.5, y = 0.75, label = '2010-2019', color = '#00798c',
           family = 'American Typewriter', fontface = 'bold') +
  labs(title = my_title,
       subtitle = "The Phillips curve is an economic concept that states that inflation
       and unemployment have a stable and inverse relationship. According to this concept,
       lower unemployment rates cause firms to raise wages to attract new labor,
       which increases the inflation rate. However, in the <b style='color:#00798c'>
       last decade</b> this relationship appears to have vanished.",
       caption = '@ThomIvar • source: OECD (monthly, G7 countries)',
       x = 'Unemployment rate, %',
       y = 'Inflation rate, %') +
  theme_void() +
  theme(text = element_text('American Typewriter', color = 'grey30'),
    legend.position = 'none',
    plot.title = element_textbox_simple(size = 20, margin = margin(b = 0.15, unit = 'cm')),
    plot.subtitle = element_textbox_simple(size = 11, color = 'grey60',
                                           margin = margin(b = 0.25, unit = 'cm')),
    plot.background = element_rect(fill = '#fffef7', color = '#fffef7'),
    plot.caption = element_text(size = 10, color = 'grey80'),
    plot.margin = margin(1, 1, 1, 1, 'cm'),
    panel.grid = element_line(color = 'grey70', linetype = 'dotted'),
    axis.title = element_text(margin = margin(t = 0.2, r = 0.2, unit = 'cm'), color = 'grey50'),
    axis.title.y = element_text(angle = 90),
    axis.text = element_text(color = 'grey70', size = 9,
                             margin = margin(t = 0.1, r = 0.1, unit = 'cm')),
    axis.line = element_line(color = 'grey50'),
    axis.ticks = element_line(color = 'grey50', size = 0.6),
    axis.ticks.length = unit(0.10, 'cm'))

p1
#ggsave("./imagenes/oecd.png", width = 9.5, height = 6)
```
:::

### 0.B (2ª parte)

------------------------------------------------------------------------

El `ejercicio_00.R` tiene una segunda parte, así que copia el siguiente código R al final del script `ejercicio_00.R` y ejecuta el código

::: {.callout-warning icon="false" collapse="true"}
##### Código R (0.B)

``` r
#- ejercicio_00 (SEGUNDA PARTE del script) -------------------------------------
#- hacemos el gráfico para varios países ---------------------------------------
my_paises <- c("ESP", "FRA", "GBR", "DEU", "USA", "JPN")
my_periodos <- c("2000-2009", "2010-2019") 

df_paises <- df %>%  
  dplyr::filter(place %in% my_paises) %>% 
  dplyr::filter(group %in% my_periodos)

#- plot feo para luego hacer un facetting
p0 <- ggplot(df_paises, aes(x = rate, y = cpi, color = group)) +
  geom_point(alpha = 0.5, size = 0.75) +
  geom_smooth(method = 'lm', se = FALSE, linetype = 1) +
  scale_color_manual(values = c(  '#d1495b', '#00798c', '#099205','#8e0592'))

p0

p0 +  facet_wrap(vars(place))

p1 <- p0 +
  facet_wrap(vars(place), scales = "free")  +
  labs(title = "What happened to the <b>Phillips Curve</b>? ",
       subtitle = "The Phillips curve is an economic concept that states that inflation
       and unemployment have a stable and inverse relationship. According to this concept,
       lower unemployment rates cause firms to raise wages to attract new labor,
       which increases the inflation rate. However, this is not always case for the <b style='color:#d1495b'>
       2000-2009</b> decade, not in the <b style='color:#00798c'>
       last decade (2010-2019) </b>. This relationship appears to have vanished!!",
       caption = "@pjpv4444  (thanks to  @ThomIvar) • source: OECD (monthly, G7 countries)",
       x = 'Unemployment rate, %',
       y = 'Inflation rate, %') +
  theme_void() +
  theme(text = element_text('American Typewriter', color = 'grey30'),
    legend.position = 'none',
    plot.title = element_textbox_simple(size = 20, margin = margin(b = 0.15, unit = 'cm')),
    plot.subtitle = element_textbox_simple(size = 11, color = 'grey60',
                                           margin = margin(b = 0.25, unit = 'cm')),
    plot.background = element_rect(fill = '#fffef7', color = '#fffef7'),
    plot.caption = element_text(size = 10, color = 'grey80'),
    plot.margin = margin(1, 1, 1, 1, 'cm'),
    panel.grid = element_line(color = 'grey70', linetype = 'dotted'),
    axis.title = element_text(margin = margin(t = 0.2, r = 0.2, unit = 'cm'), color = 'grey50'),
    axis.title.y = element_text(angle = 90),
    axis.text = element_text(color = 'grey70', size = 9,
                             margin = margin(t = 0.1, r = 0.1, unit = 'cm')),
    axis.line = element_line(color = 'grey50'),
    axis.ticks = element_line(color = 'grey50', linewidth = 0.6),
    axis.ticks.length = unit(0.10, 'cm'))


p1
```
:::

<br>

------------------------------------------------------------------------

<br>

# 1. Documentos con QMD

::: {.callout-note icon="false" collapse="false"}
####### Objetivo

Recordar cómo **escribir en QMD** para crear documentos html. Para ello usamos el código R que os he proporcionado en el ejercicio anterior sobre la [curva de Phillips](https://es.wikipedia.org/wiki/Curva_de_Phillips).

Se trata de que hagáis lo siguiente:
:::

### 1.A (informe básico)

------------------------------------------------------------------------

Una vez hemos comprobado que el código de `ejercicio_00.R` nos funciona y tenemos una idea general sobre lo que hace, vamos a confeccionar un informe para mostrar el análisis que hemos realizado. Así que la tarea esta clara: **hay que redactar un informe** (reproducible) que describa y muestre lo que hacemos en el `ejercicio_00.R`. Más abajo os doy instrucciones más precisas para confeccionar el informe.

::: {.callout-note icon="false" collapse="true"}
####### Instrucciones para confeccionar el informe

Vamos a generar un **informe básico** en formato html que describa lo que hemos hecho en el `ejercicio_00.R`.

Indicaciones:

-   El documento fuente (source document) que generará el informe final ha de llamarse `ejercicio_01.qmd`

-   Informe en formato html, con título y autor.

-   El informe tendrá las siguientes secciones de primer nivel: Intro, Marco teórico, Datos y Resultados

-   La sección de datos tendrá 2 sub-secciones: Inflación y Desempleo

-   El informe ha de contener: párrafos, una imagen, enlaces, una cita, una nota al pie, texto en negrita, una ecuación y una tabla

-   No te preocupes por lo que escribes, preocúpate sólo de la sintaxis y elementos de Quarto.
:::

Evidentemente, sabrías hacer el informe, solo que necesitarías tiempo. Así que mejor si empiezas, lo intentas un poco, ya veremos cuanto (¿3-4 minutos?) y una vez lo hayas intentado usas lo siguiente:

::: {.callout-warning icon="false" collapse="true"}
####### Ayudita

``` yaml
---
title: "Curva de Phillips, ¿sigue siendo válida?"
author: Nosotros
format: html
---

# Intro

# Marco teórico

# Datos 

## Inflación 

## Desempleo

# Resultados
```
:::

::: {.callout-warning icon="false" collapse="true"}
####### Ayuda gorda

```{r}
#| echo: false
#| warning: false
#| class-output: "sourceCode r"

cat(readLines("./ejercicios_cuestionario/ejercicio_01.qmd"), sep = "\n")
```

:::

### 1.B (tuneando el informe)

------------------------------------------------------------------------

Una vez hemos hecho un informe básico con Quarto, vamos a mejorarlo. Más abajo os doy instrucciones más precisas para tunear el informe.

::: {.callout-note icon="false" collapse="true"}
####### Instrucciones para tunear el informe

Indicaciones:

-   Para preservar el documento fuente del informe original, guarda una copia con el nombre `ejercicio_01_tuneado.qmd`

-   Pon TOC a la derecha

-   Pon las opciones (las que puedas) de los chunks en el YAML. Aprovecha y haz que no se muestren los mensajes y los warnings que quedan muy feos en el informe final

-   Haz que los chunks sean expandibles

-   Que se pueda descargar el documento fuente

-   ....
:::

Evidentemente, sabrías tunear el informe, solo que necesitarías tiempo. Así que mejor si empiezas, lo intentas un poco, ya veremos cuanto (¿3 minutos?) y una vez lo hayas intentado (pero fuerte) usas lo siguiente:

::: {.callout-warning icon="false" collapse="true"}
####### Ayudita

Puedes usar el yaml que ves más abajo. Está un poco cargadito, pero se trata de recordar algunas de las opciones que tenemos en el YAML

``` yaml
---
title: "Curva de Phillips, ¿sigue siendo válida?"
subtitle: "Ejercicio del curso [Escribiendo con R y Quarto](https://perezp44.github.io/intro.to.quarto/){target='blank'}"
abstract: Los gráficos parecen indicar que durante el periodo 2010-2020 no se mantiene la relación postulada por Phillips, aunque ... y ...
date: 2023-01-02
date-modified: last-modified
author:
  - name: Pedro J. Pérez
    url: https://perezp44.github.io/pjperez.web/
    affiliation: Universitat de València
    affiliation-url: https://www.uv.es
    orcid: 0000-0001-9375-6330
categories: [reproducibilidad]
from: markdown+emoji  #- usar emojis https://gist.github.com/rxaviers/7360908
format:
  html:
    page-layout: full
    backgroundcolor: "#F1F3F4"
    theme: 
      - litera #sketchy #slate #- litera  superhero darkly cosmo
      - assets/ember.scss
    css: 
      - assets/styles.css
    toc: true
    toc-title: Índice
    toc-depth: 3
    toc-location: right
    code-line-numbers: true
    code-copy: true
    code-overflow: scroll    #- {wrap, scroll}
    code-fold: show
    code-tools: false
    code-link: true
    
execute:
  freeze: true  # re-render only when source changes
  echo: true
  message: false
  warning: false
  eval: true
  
knitr:
  opts_knit: 
    fig-width: 6
    fig-asp: 0.618
  
embed-resources: true
---
```
:::

<br>

------------------------------------------------------------------------

<br>

# 2. Slides con QMD

::: {.callout-note icon="false" collapse="false"}
####### Objetivo

Recordar cómo crear **slides con Quarto**. Para ello partiremos del informe que hemos creado en el `ejercicio_01`

Se trata de que hagáis lo siguiente:
:::

### 2.A (slides básicas)

------------------------------------------------------------------------

Utiliza el documento `ejercicio_01.qmd` para generar unas **Revealjs slides** sobre nuestro informe de la inflación. El archivo que generará las slides llámalo `ejercicio_02.qmd`

Evidentemente sabes hacer las slides, inténtalo fuerte (3-4 minutos) y luego mira las ayudas:

::: {.callout-warning icon="false" collapse="true"}
####### Ayudita

Solo tienes que (desde RStudio) crear un fichero para presentación (File \> New File \> Quarto Presentation). Se creará un fichero con este yaml:

``` yaml
---
title: "Untitled"
format: revealjs
---
```

Luego solo tendrás que copiar el contenido de `ejercicio_01.qmd`. Quedará algo como:

::: {.callout-warning icon="false" collapse="true"}
####### Primera versión de las slides

```{r}
#| echo: false
#| warning: false
#| class-output: "sourceCode r"

cat(readLines("./ejercicios_cuestionario/ejercicio_02.qmd"), sep = "\n")
```
:::
:::

Utilizando la ayudita, salen unas slides, **PERO** no muy bien, porque hay contenido que no se ve: tenemos que dedicar un poco de tiempo a ver como separamos el contenido en slides. Una posibilidad es hacerlo como puedes ver en la siguiente ayuda.

::: {.callout-warning icon="false" collapse="true"}
####### Ayuda (segunda versión de las slides)

He resumido el contenido del informe y lo he partido en slides. Me ha quedado algo como:

```{r}
#| echo: false
#| warning: false
#| class-output: "sourceCode r"

cat(readLines("./ejercicios_cuestionario/ejercicio_02_v2.qmd"), sep = "\n")
```

Aún necesitan más trabajo pero en un aprieto podrían valer 😉😉
:::

### 2.B (tuneando las slides)

Una vez hemos hecho unas slides básicas **vamos a mejorarlas**. Más abajo os doy instrucciones más precisas para tunear las slides

::: {.callout-note icon="false" collapse="true"}
####### Instrucciones para tunear las slides

Indicaciones:

-   cambia el color de una página

-   ....
:::

Evidentemente, sabrías tunear las slides, solo que necesitarías tiempo. Así que mejor si empiezas, lo intentas un poco, ya veremos cuanto (¿3 minutos?) y una vez lo hayas intentado (pero fuerte) usas lo siguiente:

::: {.callout-warning icon="false" collapse="true"}
####### Ayudita

``` yaml
---
title: "Curva de Phillips, ¿sigue siendo válida?"
author: Nosotros
format: html
---
```
:::

<br>

------------------------------------------------------------------------

<br>

# 3. Web/Blog con Quarto

::: {.callout-note icon="false" collapse="true"}
####### Contexto/Objetivo

Hemos hecho un análisis que parece poner en cuestión la validez de la curva de Phillips y estamos tan orgullosos de nuestro análisis que, hasta que podamos publicarlo en un Journal, queremos que lo conozca todo el mundo, así que decidimos crear una web para presentarlos al mundo. 😜 😜

Por supuesto esto es un ejercicio para practicar lo que vimos en el segundo día del curso pero ... igual nos hacemos famosos con nuestra web sobre Phillips!!
:::



### 1.A (Web básica)

------------------------------------------------------------------------

Vamos a crear una web para mostrar al mundo nuestros hallazgos sobre la curva de Phillips. Abajo tienes las intrucciones

::: {.callout-note icon="false" collapse="true"}
####### Instrucciones para confeccionar la web

Nuestra web deberá tener los siguientes contenidos/estructura

Indicaciones:

- En la barra de navegación de be haber un link a nuestro informe y otro enlace a nuestras slides

- footer

- CV
:::

Evidentemente, sabrías hacer el informe, solo que necesitarías tiempo. Así que mejor si empiezas, lo intentas un poco, ya veremos cuanto (¿5 minutos?) y una vez lo hayas intentado (pero fuerte) usas lo siguiente:

::: {.callout-warning icon="false" collapse="true"}
####### Ayudita

``` yaml
---
title: "Curva de Phillips, ¿sigue siendo válida?"
author: Nosotros
format: html
---
:::












<br>

------------------------------------------------------------------------

<br>

# 4. Tópicos "avanzados"

-   Informes parametrizados etc ....
