---
title: "Cuestionario"
subtitle: "Ejercicios para el curso [Escribiendo con R y Quarto](https://perezp44.github.io/intro.to.quarto/){target='blank'}"
#abstract:
toc-title: 칈ndice
from: markdown+emoji  #- usar emojis https://gist.github.com/rxaviers/7360908
---

::: {.callout-note icon="false" collapse="true"}
####### Contexto

Cuestionario, confeccionado para el curso {{< var my_curso >}}. El curso es una introducci칩n a Quarto en el que vemos como generar documentos (tutoriales, slides, webs ...) con contenido estad칤stico generado con R. 

Los ejercicios se han pensado para resolver en el Qproject "quarto.ejercicios" que puedes descargarte [aqu칤](./cuestionario/quarto.ejercicios.zip){target="_blank"}
:::

<br>

------------------------------------------------------------------------

<br>

# Eurovisi칩n


::: {.callout-note icon="false" collapse="true"}
####### Contexto/Objetivo

Igual algunos de vosotros no sab칠is mucho R, pero os voy a proporcionar **c칩digo R para hacer un an치lisis** con datos de las votaciones de **Eurovisi칩n**.

No es preocup칠is por el c칩digo R, s칩lo vamos a ejecutarlo para que ve치is que lo que hace es cargar unos datos, trabajarlos, aplicar una t칠cnica estad칤stica y **crear una tabla y una visualizaci칩n**.

El ejercicio solo es **una excusa**, una forma de **practicar la creaci칩n de documentos con Quarto**.

El c칩digo del ejemplo se lo debemos a [@juliasilge@fosstodon.org](https://mastodon.social/@juliasilge). Thanks Julia!!
:::


## 1. An치lisis con R 

**Pega el siguiente c칩digo R en un script** (fichero .R) llamado `eurovision_1.R` y ejecuta el c칩digo

::: {.callout-warning icon="false" collapse="true"}
#### :warning: Intalaci칩n paquetes

-   Para que te funcione el script necesitar치s tener instalados varios paquetes de R:

``` r
install.packages("pak")
pak::pak(c("tidyverse", "ggtext",  "curl", "perezp44/pjpv.curso.R.2022", "irlba", "widyr"))
```
:::

::: {.callout-warning icon="false" collapse="true"}
##### C칩digo R 

``` r
#- eurovision_1.R  -----
#- https://github.com/rfordatascience/tidytuesday/blob/master/data/2022/2022-05-17/readme.md
#- https://gist.github.com/juliasilge/c5e76731e8dc4e2b709f5afd4ebf9b61

library(tidyverse)
library(widyr) #- pacman::p_load(irlba, widyr)
library(maps)

#- cargamos datos -----
eurovision_votes <- read_csv('https://raw.githubusercontent.com/rfordatascience/tidytuesday/master/data/2022/2022-05-17/eurovision-votes.csv')

#- clustering -----
set.seed(234)
eurovision_clusters <-  eurovision_votes %>%
  # dimensionality reduction with SVD: https://www.youtube.com/watch?v=UyAfmAZU_WI
  widyr::widely_svd(from_country, to_country, points, nv = 24) %>%
  #- combination of SVD and k-means: https://www.researchgate.net/publication/284617182_Combination_of_Singular_Value_Decomposition_and_K-means_Clustering_Methods_for_Topic_Detection_on_Twitter
  widyr::widely_kmeans(from_country, dimension, value, k = 4)

#- tabla -----
table <- eurovision_clusters %>% 
  group_by(cluster) %>% 
  summarise(from_country = paste(from_country, collapse = ", ")) 
gt::gt(table)


#- mapa -----
map_data("world") %>%
  filter(region %in% eurovision_clusters$from_country) %>%
  left_join(eurovision_clusters, by = c("region" = "from_country")) %>%
  ggplot(aes(long, lat, group = group, fill = cluster)) +
  geom_polygon(alpha = 0.8) +
  coord_map() +
  scale_fill_brewer(palette = "Dark2") +
  labs(title = "Which countries vote similarly for Eurovision?",
       subtitle = "Clusters identified with SVD and K-means",
       caption = "Big thanks to @juliasilge@fosstodon.org") +
  pjpv.curso.R.2022::theme_pjp_maps()  +
  theme(panel.background = ggplot2::element_rect(fill = "white",  color = NA)) +
  theme(plot.background = ggplot2::element_rect(colour = "white",fill = "white"))


#- otro an치lisis con esos datos: https://twitter.com/geokaramanis/status/1527271169447014403
```
:::

<br>

------------------------------------------------------------------------

<br>

## 2. Doc's con QMD

### 2.A (informe b치sico)

------------------------------------------------------------------------

Una vez hemos comprobado que el c칩digo del apartado anterior nos funciona, **hay que redactar un informe** (reproducible) que describa lo que hemos hecho con el c칩digo anterior. M치s abajo os doy instrucciones m치s precisas.

::: {.callout-note icon="false" collapse="true"}
####### Instrucciones para confeccionar el informe

Generar un **informe b치sico** en formato html que describa lo que hemos en el apartado anterior

Indicaciones:

-   El documento fuente que generar치 el informe final ha de llamarse `eurovision_2a.qmd`

-   Informe en formato html, con t칤tulo y autor.

-   El informe tendr치 las siguientes **secciones de primer nivel**: Intro, Marco te칩rico, Datos, An치lisis y Resultados

-   El informe ha de contener: p치rrafos, una imagen, enlaces, una cita, una nota al pie, texto en negrita, una ecuaci칩n, una tabla y un gr치fico

-   No te preocupes por lo que escribes, preoc칰pate s칩lo de la sintaxis y elementos de Quarto.
:::

Evidentemente, sabr칤as hacer el informe, solo que necesitar칤as tiempo. As칤 que mejor si empiezas, lo intentas un poco, ya veremos cuanto (3-4 minutos?) y una vez lo hayas intentado usas lo siguiente:

::: {.callout-warning icon="false" collapse="true"}
####### Ayudita

``` yaml
---
title: "Eurovisi칩n: 쯛ay clubs de pa칤ses?"
author: Nosotros
format: html
---

# Intro

# Marco te칩rico

# Datos 

# An치lisis

# Resultados

## Tabla

## Mapa

```
:::

::: {.callout-warning icon="false" collapse="true"}
####### Ayuda gorda

```{r}
#| echo: false
#| warning: false
#| class-output: "sourceCode r"

cat(readLines("./_ejercicios_cuestionario/eurovision_2a.qmd"), sep = "\n")
```

:::

### 2.B (informe tuneado)

------------------------------------------------------------------------

Vamos a **mejorar nuestro informe**. Abajo os doy instrucciones m치s precisas:

::: {.callout-note icon="false" collapse="true"}
####### Instrucciones para tunear el informe

-   Para preservar el documento fuente del informe original, guarda una copia con el nombre `eurovision_2b.qmd`

-   Pon TOC a la derecha

-   Pon las opciones (las que puedas) de los chunks en el YAML. Aprovecha y haz que no se muestren los mensajes y los warnings que quedan muy feos en el informe final

-   Haz que los chunks sean expandibles

-   Que se pueda descargar el documento fuente

-   .... m치s cosas que se nos ocurran
:::

Evidentemente, sabr칤as tunear el informe, solo que necesitar칤as tiempo. As칤 que mejor si empiezas, lo intentas un poco, ya veremos cuanto (3 minutos?) y una vez lo hayas intentado (pero fuerte) usas lo siguiente:

::: {.callout-warning icon="false" collapse="true"}
####### Ayudita

Puedes usar el yaml que ves m치s abajo. Est치 un poco cargadito, pero **se trata de recordar algunas de las opciones** que tenemos en el YAML

``` yaml
---
title: "Votaciones de Eurovisi칩n"
subtitle: "Ejercicio del curso [Escribiendo con R y Quarto](https://perezp44.github.io/intro.to.quarto/){target='blank'}"
abstract: Los resultados se침alan los siguientes clusters de pa칤ses .... y
date: 2023-01-02
date-modified: last-modified
author:
  - name: Pedro J. P칠rez
    url: https://perezp44.github.io/intro.to.quarto/
    affiliation: Universitat de Val칟ncia
    affiliation-url: https://www.uv.es
    orcid: 0000-0001-9375-6330
  - name: Nosostros y [@juliasilge@fosstodon.org](https://mastodon.social/@juliasilge)
categories: [Clustering, Eurovision]
format:
  html:
    page-layout: full
    theme: 
      - superhero #sketchy #slate #- litera   darkly cosmo
      - assets/ember.scss
    css: 
      - assets/styles.css
    toc: true
    toc-title: 칈ndice
    toc-depth: 3
    toc-location: right
    code-line-numbers: true
    code-copy: true
    code-overflow: scroll    #- {wrap, scroll}
    code-fold: show
    code-tools: false
    code-link: true
    
execute:
  echo: true
  eval: true
  message: false
  warning: false
  
embed-resources: true
---
```
:::

<br>

------------------------------------------------------------------------

<br>

## 3. Slides con QMD

### 3.A (slides b치sicas)

------------------------------------------------------------------------

Utiliza el documento `eurovision_2a.qmd` para generar unas **Revealjs slides** sobre Eurovision. El archivo que generar치 las slides ll치malo `eurovision_3a.qmd`

Evidentemente sabes hacer las slides, int칠ntalo fuerte (3-4 minutos) y luego mira las ayudas:

::: {.callout-warning icon="false" collapse="true"}
####### Ayudita

Solo tienes que (desde RStudio) crear un fichero para presentaci칩n (File \> New File \> Quarto Presentation). Se crear치 un fichero con este yaml:

``` yaml
---
title: "Untitled"
format: revealjs
---
```

Luego solo tendr치s que copiar el contenido, exceptuando el yaml, de `eurovision_2a.qmd`. Quedar치 algo como:

::: {.callout-warning icon="false" collapse="true"}
####### Primera versi칩n de las slides

```{r}
#| echo: false
#| warning: false
#| class-output: "sourceCode r"

cat(readLines("./_ejercicios_cuestionario/eurovision_3a.qmd"), sep = "\n")
```
:::
:::

OK, salen unas slides, **PERO** no muy bien, porque hay contenido que no se ve: tenemos que dedicar un poco de tiempo a ver como separamos el contenido en slides. Una posibilidad es hacerlo como puedes ver en la siguiente ayuda.

::: {.callout-warning icon="false" collapse="true"}
####### Ayuda (segunda versi칩n de las slides)

Simplemente he dividido el contenido del "Marco te칩rico" en 3 slides, he quitado cosas y he puesto bullets

```{r}
#| echo: false
#| warning: false
#| class-output: "sourceCode r"

cat(readLines("./_ejercicios_cuestionario/eurovision_3a_v2.qmd"), sep = "\n")
```

:::

Bueno, siguen sin estar muy chulas, as칤 que vamos a usar un **theme**


::: {.callout-warning icon="false" collapse="true"}
####### Usemos un theme (3춹 version de las slides)

Para ello solo has de sustituir el anterior yaml por este:


```yaml
---
title: "Votaciones de Eurovisi칩n"
format: 
  revealjs:
    theme: sky #- https://quarto.org/docs/presentations/revealjs/themes.html
---
```
:::

A칰n necesitan m치s trabajo, pero en un apuro gordo medio podr칤an valer 游땔游땔


### 3.B (slides tuneadas)

Una vez hemos hecho unas slides b치sicas **vamos a mejorarlas**. M치s abajo os doy instrucciones m치s precisas para tunear las slides

::: {.callout-note icon="false" collapse="true"}
####### Instrucciones para tunear las slides

Indicaciones:

-   cambia el color de una p치gina

-   ....
:::

Evidentemente, sabr칤as tunear las slides, solo que necesitar칤as tiempo. As칤 que mejor si empiezas, lo intentas un poco, ya veremos cuanto (3 minutos?) y una vez lo hayas intentado (pero fuerte) usas lo siguiente:

::: {.callout-warning icon="false" collapse="true"}
####### Ayudita

:::

<br>

------------------------------------------------------------------------

<br>
